【裁判字號】    98,抗,111
【裁判日期】    980706
【裁判案由】    假扣押
【裁判全文】
臺灣高等法院民事裁定                   98年度抗字第111號
抗  告  人  甲○○
            丁○○
            丙○○
            己○○
            乙○○
            戊○○
共      同
代  理  人  羅淑瑋律師
            龔新傑律師
上列抗告人因與相對人財團法人證券投資人及期貨交易人保護中
心間假扣押事件，對於中華民國97年10月27日臺灣臺北地方法院
97年度裁全字第8946號裁定，提起抗告，本院裁定如下：
    主  文
抗告駁回。
抗告訴訟費用由抗告人負擔。
    理  由
一、本件相對人主張陽慶電子股份有限公司（下稱陽慶公司）係
    上櫃公司，該公司民國（下同）92年上半年度至92年度對外
    公告前之財務報告涉有虛偽隱匿之情事，應對該段期間買進
    陽慶公司股票而受損害之投資人負損害賠償責任。抗告人甲
    ○○係陽慶公司前總經理，抗告人丙○○、己○○係董事，
    抗告人乙○○、戊○○係監察人，丁○○係寶萊康科技股份
    有限公司之負責人，彼等從事虛偽交易及編製、公告陽慶公
    司不實財務報告，應對投資人負損害賠償責任，乃聲請就抗
    告人之財產於新台幣（下同）13,426,460元之範圍內為假扣
    押，原法院依相對人之聲請准對抗告人之財產為假扣押。
二、抗告意旨略以：相對人對抗告人聲請假扣押，就假扣押之原
    因，並未提出證據以釋明之，違反證券投資人及期貨交易人
    保護法第34條第1項及民事訴訟法第526條第1 項規定。又陽
    慶公司於92年度股東會時，即決議依上市上櫃公司治理實務
    守則規定，為董事、監察人購買責任保險，以降低並分散董
    事、監察人因違反法令行為而造成公司及股東重大損害之風
    險，其相關事宜授權董事長全權處理；並已進行投保作業。
    本件相對人聲請假扣押所欲保全者，即係抗告人等因違反證
    券交易法第20條第1項、第2項規定，依證券交易法規定就財
    報不實所應負之賠償責任，及依公司法第23條規定公司負責
    人對第三人之賠償責任，此正係上開責任保險所涵蓋之範圍
    。相對人依陽慶公司之年報揭露內容，應明知可自保險公司
    所給付之保險金獲得賠償，並無日後不能強制執行或甚難執
    行之虞之假扣押原因存在。爰聲明廢棄原裁定云云。
三、經查相對人主張抗告人等從事虛偽交易及編製、公告陽慶公
    司不實財務報告，應對投資人負損害賠償責任，乃聲請就抗
    告人之財產為假扣押之請求原因，業據其提出臺灣臺北地方
    法院檢察署94年度偵字第9100號、21418號及95 年度偵字第
    17299 號起訴書以為釋明（見原法院卷聲證八）；又關於聲
    請假扣押之原因，相對人亦釋明抗告人乙○○之不動產已設
    定有最高限額抵押權（見本院卷被證三），抗告人甲○○之
    銀行存款僅有2,935元，抗告人丁○○僅有60元、5,139元，
    抗告人戊○○僅有212 元（見本院卷被證五）；另抗告人丁
    ○○、丙○○、己○○、戊○○在證券公司之帳戶內均已無
    任何股票（見本院卷被證六），相對人主張抗告人等之財產
    均有變動減少及脫產之情形，如不即刻進行保全程序，恐無
    法確保債權，而有日後不能強制執行之情形，應屬有據。至
    抗告人辯稱陽慶公司已為董事、監察人購買責任保險，抗告
    人等因違反證券交易法第20條第1項、第2項規定所應負之賠
    償責任，及依公司法第23條規定公司負責人對第三人之賠償
    責任，係上開責任保險所涵蓋之範圍，相對人可自保險公司
    所給付之保險金獲得賠償，並無日後不能強制執行或甚難執
    行之虞之假扣押原因存在云云；觀諸保險法第29條第2項規
    定：「保險人對於由要保人或被保險人之過失所致之損害，
    負賠償責任。但出於要保人或被保險人之故意者，不在此限
    。」抗告人所辯相對人可自保險公司獲得賠償云云，難信為
    真實。爰審酌相對人係依證券投資人及期貨交易人保護法成
    立之保護機構，其依該法提起訴訟，為投資人請求損害賠償
    ，具有穩定金融秩序之公益性功能，且其授權人眾多，求償
    之金額甚高，本案訴訟終結尚需時日，如長時間提供擔保金
    ，恐影響保護基金之運作，致無法發揮保障投資大眾之功能
    ，原法院准依相對人之聲請，免供擔保，得就抗告人之財產
    ，在13,426,460元範圍內為假扣押，經核並無不合。抗告意
    旨指摘原裁定不當，聲明廢棄，為無理由。
四、據上論結，本件抗告為無理由，依民事訴訟法第495條之1第
    1項、第449條第1項、第95條、第78條、第85條第1項前段，
    裁定如主文。
中    華    民    國    98    年    7     月     6    日
                    民事第八庭
                        審判長法  官  鄭威莉
                              法  官  連正義
                              法  官  滕允潔
正本係照原本作成。
本裁定除以適用法規顯有錯誤為理由外，不得再抗告。如提起再
抗告，應於收受後10日內委任律師為代理人向本院提出再抗告狀
。並繳納再抗告費新台幣１千元。
中    華    民    國    98    年    7     月    6     日
                              書記官  李垂福


司法院資訊處製作；財團法人民間司法改革基金會備份。
